【裁判字號】    92,上訴,1836
【裁判日期】    920923
【裁判案由】    詐欺等
【裁判全文】
臺灣高等法院刑事判決                          九十二年度上訴字第一八三六號
    上  訴  人
    即  被  告  丙○○
    選任辯護人  陳鄭權律師
                劉君豪律師
右上訴人因犯詐欺等罪案件，不服臺灣桃園地方法院九十一年度訴字第七四六號，中
華民國九十二年一月二十三日第一審判決（起訴案號：臺灣桃園地方法院檢察署八十
九年度偵字第一六一二三號、九十一年度偵字第一二五七號、一二五八號），提起上
訴，本院判決如左：
    主  文
上訴駁回。
丙○○緩刑參年。
    事  實
一、丙○○因缺錢花用，且負欠己○○（因本案犯行已經原審判處罪刑確定）無法償
    還，為取得金錢並清償欠款，遂與己○○共同基於意圖為自己不法所有之概括犯
    意聯絡，由己○○提供自不詳姓名者處購得之偽造之信用卡予丙○○，謀議向商
    家刷卡購物以獲得金錢。八十九年九月二十九日晚間，丙○○與己○○同至桃園
    縣中壢市○○路一四八之一號壬○○所經營之龍楠實業有限公司（以下稱﹕龍楠
    公司），己○○冒名乙○○，丙○○冒名王蓓，以新台幣（以下同）十萬零八
    千元之代價，向壬○○訂購機車二部，並先付款五百元之定金後離去。翌日即三
    十日晚間八時許，己○○、丙○○共同持己○○購得背面已經他人偽簽「乙○○
    」姓名之偽造之台新銀行0000 0000 0000 0000 號信用卡及不詳之偽造信用卡各
    一張，又至龍楠公司，由己○○出示偽造之台新銀行0000 00000000 0000號信用
    卡刷卡付款而行使該偽造之信用卡，並在第0000000號簽帳單顧客存根聯
    顧客簽名欄處偽簽「乙○○」之姓名，複寫至商店存根聯及銀行存查聯，表示係
    合法持卡人確認消費標的及金額，並由發卡銀行付款之意，而偽造「乙○○」名
    義之私文書，偽造完成後並將該簽帳單之商店存根聯及銀行存查聯交還與店家而
    行使之，使龍楠公司誤認係乙○○本人消費而陷於錯誤，進而交付該機車與己○○，足以生損害於乙○○、龍楠公司、真正持卡人及聯合信用卡處理中心。丙○○則出示不詳號碼之偽造之信用卡欲刷卡付帳，佯示其為合法信用卡之持有人，
    惟因該信用卡無授權碼致未能通過而未得手。翌日即八十九年十月一日下午十時
    許，己○○與丙○○復持己○○購得經他人在卡背偽簽「王蓓」姓名之偽造之
    台新銀行0000 0000 0000 0000 號信用卡至龍楠公司，由丙○○出示，並在第0
    000000號簽帳單顧客存根聯顧客簽名欄上偽簽「王蓓」之姓名，複寫至
    商店存根聯及銀行存根聯一式三份，表示係合法持卡人確認消費標的及金額，並
    由發卡銀行付款之意，而偽造「王蓓」名義之私文書，偽造完成後並將該簽帳
    單之商店存根聯及銀行存查聯交還與店家而行使之，使龍楠公司陷於錯誤而交付
    該機車，得手後離去，足以生損害於王蓓、龍楠公司、真正持卡人及聯合信用
    卡處理中心。次日即八十九年十月二日下午三時許，己○○、丙○○分持己○○
    所購得卡背已經他人偽簽「乙○○」姓名之亞太銀行0000 0000 0000 0000 號偽
    造之信用卡及卡背已經他人偽簽「王蓓」姓名之中國信託0000 0000 0000 000
    0 號偽造之信用卡，再至龍楠公司，以上述手法向該公司購買二部機車，由己○○在第0000000號簽帳單上偽簽「乙○○」之姓名，丙○○在第0000
    000號簽帳單上偽簽「王蓓」之姓名，偽造完成後將簽帳單之商店存根聯及
    銀行存查聯交與店家而行使之，使不知情之龍楠公司陷於錯誤而交付二部機車與
    其二人，足以生損害於乙○○、王蓓、龍楠公司、真正持卡人及聯合信用卡處
    理中心。
二、甲○○（已經原審判處罪刑確定）、庚○○（原審法院通緝中）亦均明知己○○
    所提供之信用卡係偽卡，仍基於意圖為自已不法之所有之概括犯意，並與己○○
    、丙○○基於共同之犯意聯絡，共同謀議以己○○所提供之偽造信用卡向商家購
    物，以詐得財物。議定後，即先由己○○、丙○○、甲○○、庚○○四人於八十
    九年十月十三日晚間七時許，至新竹市○○路一二九號癸○○所經營之長展機車
    行（竹立車業行），向該車行佯稱欲買機車送人，各以七萬二千七百六十五元、
    五萬六千零七十元、三萬九千零六十元之代價，訂購三部機車，己○○並先付定
    金一千五百元。同月十七日晚間己○○駕車搭載丙○○、甲○○、庚○○等人前
    往長展機車行取車途中，另在楊梅交流道附近搭載己○○先行聯絡之丁○○同行
    ，丁○○明知己○○、丙○○、甲○○、庚○○等人均係欲以偽造之信用卡盜刷
    購物以向商家詐騙，且己○○等人前已向長展機車行訂購機車，正欲前往該機車
    行盜刷取車，仍基於共同意圖為自己不法所有之概括犯意聯絡而參與，己○○、
    丙○○、甲○○、庚○○及丁○○即共持己○○所購得卡背已經他人偽簽「鄭嘉
    鈞」姓名之偽造之荷蘭銀行0000 0000 0000 0000 號信用卡、卡面已經他人偽簽
    「戊○○」姓名之偽造之荷蘭銀行0000 0000 0000 0000 號及卡面已經他人偽簽
    「陳佳蒨」姓名之偽造之慶豐銀行0000 0000 0000 0000 號信用卡各一張，一同
    至長展機車行，推由甲○○（起訴書誤植為己○○）出示前開鄭嘉鈞名義之信用
    卡，庚○○出示前開戊○○名義之信用卡、丙○○出示陳佳蒨名義之信用卡，以
    刷卡付款，並由甲○○在第0000000號簽帳單上偽簽「鄭嘉鈞」之姓名、
    庚○○在第0000000號簽帳單上偽簽「戊○○」之姓名、丙○○在第00
    00000號簽帳單上偽簽「陳佳蒨」之姓名，表示係合法持卡人確認消費標的
    及金額，並由發卡銀行付款之意，而偽造「鄭嘉鈞」、「戊○○」、「陳佳蒨」
    名義之私文書，偽造完成後，除顧客存根聯外，將商店存根聯、聯合信用卡處理
    中心存查聯交付與車行人員，使不知情之車行人員陷於錯誤而同意買賣，進而交
    付三部機車，足以生損害於發卡銀行、戊○○、鄭嘉鈞、陳佳蒨、真正持卡人及
    聯合信用卡處理中心。己○○、丙○○、甲○○、庚○○、丁○○得手後，即由
    庚○○、甲○○、丁○○各騎一部機車離開，並隨即將所購得機車騎至新竹市○○路○段四六號政旺機車托運行托運，欲將之賣與不詳姓名者以獲得金錢。
三、八十九年十月十六日十八時許，甲○○、庚○○再依己○○之指示，同赴桃園縣
    龜山鄉○○路○段九０六號辛○○所經營之政馨車業有限公司（以下稱政馨車行
    ），由庚○○冒名「戊○○」，以七萬零五百元之代價，訂購機車一部，庚○○
    先行支付定金五百元，並在「機車買賣合約書」上偽簽「戊○○」之姓名（一式
    二聯），偽造後將其中一聯持以交付辛○○而行使之，足以生損害於戊○○及政
    馨車行。而辛○○因自同業處獲悉有以偽造信用卡詐購機車之行騙方式，認庚○○之訂車有異，遂於庚○○以電話聯絡欲前往取車後報警處理，桃園縣警察局龜
    山分局員警乃於八十九年十月十七日夜間至政馨車行埋伏。同日夜間，己○○、
    丙○○、甲○○、庚○○、丁○○五人將上開事實欄二所示詐購所得之機車托運
    後，即由己○○駕駛Ｓ九－０五五八號自小客車載同其餘四人離開，途中庚○○
    即出示其向政馨車行訂購機車之合約書，並稱要前往取車，丙○○、丁○○均知
    該機車係庚○○冒名訂購，仍與己○○、庚○○、甲○○基於共同之犯意聯絡，
    同意前往。迨至翌日凌晨零時三十分許到達政馨車行後，即推由丙○○及丁○○
    二人持庚○○以戊○○之名訂購之合約書進入，己○○則載同甲○○及庚○○至
    不遠處等候。丙○○及丁○○進入店內後，向辛○○出示上述合約書表示欲代戊○○領車，並向辛○○詐稱現金不足欲以信用卡刷卡方式付款。嗣己○○更指示
    庚○○及甲○○前往查看，甲○○及庚○○入內查看，尚未以信用卡刷卡付帳時
    ，即當場為警查獲，並在庚○○身上查獲偽造之荷蘭銀行0000 0000 0000 0000
    號信用卡一張。警方另在龜山鄉○○路與大同路口查獲己○○，並於八十九年十
    月十八日三時三十分在政旺托運行查獲上開三部機車。
四、案經台新銀行告訴及桃園縣警察局龜山分局報請臺灣桃園地方法院檢察署檢察官
    偵查起訴。
    理  由
一、右開事實，除事實欄三、部分外，餘均經被告丙○○坦承不諱，核與同案被告己○○、甲○○、丁○○及庚○○（到案後冒名黃秋芳應訊─見偵一六一二三卷第
    一三七頁刑事警察局鑑驗書）於警詢、偵查、原審或本院訊問時供述之情節相符
    （見同上偵卷第四至八頁、十二至十四頁、十六至十八頁、二十至二二頁、二四
    至二六頁、六九至七二頁、一０三、一０四頁、一一二、一一三頁、一六七頁、
    原審卷第九十至九二頁、一一二至一一四頁一三四至一三六頁、一四三至一四六
    頁、一七八、一七九、二二０至二二四頁、本院九十二年六月十六日、同年八月
    八日筆錄），且經被害人龍楠公司之壬○○、長展機車行之癸○○、政馨車行之
    辛○○於警詢、原審或本院訊問時指證在卷（見同上偵卷第三五、三六、四四、
    四五、五六、五七頁、原審卷第二一七至二一九頁、本院九十二年七月二十八日
    筆錄），並有龍楠公司估價單、財團法人聯合信用卡處理中心簡便行文表所附之
    龍楠偽卡交易明細、長展機車行機車買賣訂購書三張、癸○○出具之贓物認領保
    管單、前述第0000000、0000000、0000000、00000
    00、0000000、0000000、0000000號刷卡簽帳單在卷可
    稽（以上見同上偵卷第四十至四二頁、四六至五二、五五、五八頁）。而庚○○
    為警查扣之荷蘭銀行0000 0000 0000 0000 號信用卡、被告等在新竹長展車行所
    用之荷蘭銀行0000 0000 0000 0000 號信用卡及己○○於九月三十日向龍楠公司
    購買機車所使用之台新銀行0000 0000 0000 0000 號信用卡，被告丙○○於十月
    一日向龍楠公司購買機車所使用之台新銀行0000 0000 0000 0000 號信用卡均係
    偽造之事實，亦經證人蘇大誠（荷蘭銀行信用卡中心襄理）、吳維鈞（台新銀行
    信用卡部調查員）於警詢時指述在卷（見同上偵卷第八九至六二頁）。被告事實
    欄一、二所為之犯行堪以認定。
二、被告雖否認參與事實欄三即政馨車行部分之犯行，辯稱：我不知庚○○那天要刷
    車子，那天庚○○叫我幫他問車子來了沒，庚○○說是用自己的錢買的，我就和
    丁○○進去問，我不知庚○○冒名訂車，亦不知庚○○要以偽卡冒刷云云。惟查
    ﹕
（一）被告於警詢時供稱：八十九年十月十六日下午由黃秋芳（按即庚○○）與甲○○二人到政馨車行訂購一部機車，當時由己○○提議由黃秋芳及甲○○二人先
      去訂車，再由我及丁○○去拉車，我先下車去和老板談，等一下他們再進來刷
      卡、拉車，黃秋芳身上有信用卡等語（見同上偵卷第十一、十二頁）。此與己○○於警詢時稱：政馨車行是我叫甲○○及黃秋芳二人去訂購的，甲○○及黃
      秋芳自已去訂的，拉車時我載他們去，先叫丙○○、丁○○先到車行內，事後
      甲○○、黃秋芳再進去刷卡、拉車等語（見偵卷第四、五頁）。庚○○於警詢
      時供稱：我有在八十九年十月十六日向辛○○訂購一部重機車，那是己○○叫
      我以戊○○之名去訂車的，機車買賣合約書上戊○○署名是我簽的，到達後己○○叫丙○○及丁○○進車行拉車等語（見偵卷第十六、十七頁）。丁○○於
      警詢時供稱：在長展機車行詐騙得手後，己○○迅速駕車到政馨車行，叫我和
      丙○○去該機車行拉另一部機車，但尚未得手即被查獲，全部詐騙過程都由己○○在分配工作，由他全權主導等語（見偵卷第二四、二五頁）。甲○○於警
      詢時，亦有相類之供述（見偵卷第二０、二一頁）。互核被告與同案被告所述
      情節，並無不符。再對照被告等人前往政馨車行取車前，甫冒名共同在事實二
      所示之長展車行刷卡詐購三部機車得手之事實，可知被告所辯其不知庚○○冒
      名購車，不知庚○○要以偽卡刷卡購車云云，自不可採。己○○、丁○○嗣於
      本院訊問時亦迴護被告，亦不可採。
（二）其次、庚○○係冒名「戊○○」向政馨車行訂購機車，已經車行負責人辛○○
      於警詢、原審及本院訊問時證述在卷，並有機車買賣合約書在卷可稽，庚○○
      冒名「戊○○」所簽立之機車買賣合約書自係偽造之私文書。再者，丁○○於
      原審訊問時供稱：在車上的時候戊○○拿出一張訂車單出來，表示她有訂一台
      車子，要過去拉車子，我才跟著過去等語（九十一年十一月二十六日筆錄）。
      亦即彭綺雲於被告等人均在場時拿出其訂購機車之買賣合約書，而該買賣合約
      書係以「戊○○」之名義訂立，則被告及同車之人自得辨識其內容；加以被告
      前已與彭綺雲共同以偽名冒刷購買機車，則被告再欲前去向店家領取庚○○以
      假名訂購之機車，已足認其係基於共同之犯意而參與。末查丁○○與丙○○進
      入政馨車行欲領取機車時，並未與庚○○同行，而向車行取車，必有訂購單據
      作為取車之憑證以取信車行；丁○○於原審訊問時亦稱：我進入機車行說要買
      機車，看這個單子（按係戊○○之名所訂之機車買賣合約書）預訂的機車是否
      到了等語（九十二年一月九日筆錄），益見被告與丁○○進入該車行時，係持
      有上述之機車買賣合約書而對商家行使，被告等此部分詐欺及偽造文書犯行亦
      堪認定。
三、按信用卡持卡人在信用卡簽帳單上顧客簽名欄簽名者，係表示持卡人確認簽帳單
    上之金額及交易標的，並以發卡銀行付款之意，該簽帳單即屬刑法之私文書；又
    在信用卡背面簽名者，係表示簽名者即為該信用卡之正當持卡人，與發卡銀行間
    訂有委託付款契約，依習慣而認係刑法上之準文書。己○○稱其等持以盜刷之偽
    造信用卡於其買得時，該信用卡背面即已經他人簽好名字等語，雖不能證明該信
    用卡背面之簽名係被告等人所偽造者，然該等信用卡既係他人所偽造者，其背面
    之簽名即非出於真正持卡人所為，依上開說明，仍不失為偽造之準私文書，被告
    等人持偽造信用卡向商家刷卡而行使，自包含信用卡背面所偽造之準私文書，故
    就此部分仍有行使該偽造準私文書之罪責。核被告所為，係犯刑法第二百十六條
    、第二百十條之行使偽造私文書、第二百十六條、第二百二十條、第二百十條之
    行使偽造準私文書、第三百三十九條第一項之詐欺罪。被告於八十九年九月三十
    日以不詳號碼之信用卡欲刷卡購買機車，因無授權碼而未刷卡成功致未購得機車
    及被告等人在龜山政馨車行欲取車而未得手該部分，則係犯有刑法第三百三十九
    條第三項、第一項詐欺罪之未遂犯。被告及共犯在簽帳單上偽簽他人之姓名，其
    偽造署押為偽造文書之階段行為，偽造私文書後進而行使簽帳單，其偽造之低度
    行為，為行使之高度行為所吸收，均不另論罪。就事實欄一部分犯行，被告與己○○二人間；就事實欄二、三部分犯行，被告與己○○、甲○○、丁○○、彭綺
    雲間；各有犯意聯絡及行為分擔，均為共同正犯。被告丙○○先後所犯詐欺、行
    使偽造私文書及偽造準私文書犯行，時間緊接，各犯罪名相同之罪，顯係基於概
    括犯意反覆為之，應論以刑法第二百十六條、第二百十條行使偽造私文書，第二
    百十六條、第二百二十條、第二百十條行使偽造準私文書及詐欺罪之連續犯，並
    各加重其刑。被告丙○○與己○○在龍楠公司以一共同行為同時行使偽造之乙○○、王蓓私文書及準私文書（多張簽帳單之私文書、多張信用卡背面之準私文
    書）；被告與己○○甲○○、丁○○、彭綺雲於長展車行以一共同行為而同時行
    使偽造之乙○○、戊○○、陳佳蒨私文書及準私文書（多張簽帳單之私文書及多
    張信用卡背面之準私文書），因侵害數被偽造名義人之法益，而犯數罪名，為想
    像競合犯，應從一重處斷。被告所犯偽造私文書、行使偽造準私文書及詐欺取財
    各罪間，均係為達詐欺取財之目的，故各罪間互有方法結果之牽連關係，應從最
    重之行使偽造私文書罪論處。己○○雖經原審判決論以常業詐欺罪，然被告係事
    後加入者，且係偶以該犯行藉獲不法所得，並無賴以維生之意，故其僅有普通詐
    欺之犯意，應僅論以普通欺取財罪，而不以常業詐欺之共同正犯論處。又被告行
    為後，就行使偽造信用卡部分，刑法已增訂第二百零一條之一，並於九十年六月
    二十日公布施行，該條雖係對新行為態樣為新增之罪名，然行使偽造之信用卡盜
    刷購物，其行為本即有詐欺性質，故就詐欺而言，仍有新舊法規定不同之情形，
    而比較新舊法之規定，以舊法為對被告有利，故依刑法第二條第一項但書之規定
    ，適用增訂前之法律，附此說明。
四、原審以被告罪證明確，適用刑法第二條第一項前段、但書、第二十八條、第五十
    六條、第二百十條、第二百十二條、第二百十六條、第三百三十九條第一項、第
    五十五條、第二百十九條、第三十八條第一項第二款，罰金罰鍰提高標準條例第
    一條之規定，並審酌被告犯罪之動機、手段、己○○居於帶頭指揮之地位，丙○○參與之次數較多、本案犯罪所生危害及各被告犯後態度等一切情狀，量處有期
    徒刑八月，並以附表二、四中所示之簽帳單，其商店存查聯、銀行存銀聯或聯合
    信用卡中心存查聯上偽造之署名，應依刑法第二百十九條沒收。彭綺雲以戊○○
    之名義所簽之機車買賣合約書有二聯，由彭綺雲偽造後將其中一聯交付與辛○○
    ，一聯由彭綺雲帶走，此經辛○○供明；扣案之一聯其上偽造之「戊○○」署名
    ，依法沒收之。並敘明簽帳單之顧客存根聯雖為被告等因犯罪所得之物，然已經
    己○○撕毀；未扣案之偽造信用卡雖為己○○所有供犯罪所用之物，然已經己○○於使用後丟棄，經己○○供明，被告等亦無留存供為其犯罪證據之理，應認上
    開之物均已經滅失，故就該簽帳單之顧客存銀聯、未扣案之偽造信用卡並其上偽
    造署名均不諭知沒收；其餘未扣案之戊○○之名義之另一聯機車買賣合約書，雖
    為庚○○因犯罪所得，然既未經查扣，且事後當已將之銷毀，亦不能認尚存在，
    故亦不沒收之。原審判決認事用法，均無不當，量刑亦稱妥適，被告上訴否認事
    實欄三部分之犯行，指摘原審判決不當，為無理由，應予駁回。
五、末查，被告坦承大部分之犯行，犯後已有悔意，上訴本院後，並已賠償各銀行之
    損害，有其所提之清償證明書、和解書、收據等為證；且被告並無前科，素行良
    好，前未曾受有期徒刑以上刑之宣告，有本院之前案紀錄表在卷可稽，其經本次
    起訴並到庭接受審判後應知警惕，當無再犯之虞，本院因認對被告所處之刑，以
    暫不執行為適當，爰併宣告緩刑參年，以啟向上。
據上論斷，應依刑事訴訟法第三百六十八條、第七十四條第一款，判決如主文。
本案經檢察官鍾鳳玲到庭執行職務。
中      華      民      國      九十二      年    九     月   二十三    日
                              臺灣高等法院刑事第七庭
                                  審判長法  官  吳  啟  民
                                        法  官  蘇  隆  惠
                                        法  官  林  瑞  斌
右正本證明與原本無異。
如不服本判決，應於收受送達後十日內向本院提出上訴書狀，其未敘述上訴之理由者
並得於提起上訴後十日內向本院補提理由書（均須按他造當事人之人數附繕本）。
                                        書記官  丁  淑  蘭
中      華      民      國    九十二    年      九      月    二十三    日
附錄本案論罪科刑法條全文﹕
中華民國刑法第二百一十條
 (偽造變造私文書罪)
偽造、變造私文書，足以生損害於公眾或他人者，處五年以下有期徒刑。
中華民國刑法第二百十二條
 (偽造變造特種文書罪)
偽造、變造護照、旅券、免許證、特許證及關於品行、能力服務或其他相類之證書、
介紹書，足以生損害於公眾或他人者，處一年以下有期徒刑、拘役或三百元以下罰金
。
中華民國刑法第二百十六條
 (行使偽造變造或登載不實之文書罪)
行使第二百十條至第二百十五條之文書者，依偽造、變造文書或登載不實事項或使登
載不實事項之規定處斷。
中華民國刑法第二百十九條
 (沒收之特例)
偽造之印章、印文或署押，不問屬於犯人與否，沒收之。
中華民國刑法第三百三十九條
 (普通詐欺罪)
意圖為自己或第三人不法之所有，以詐術使人將本人或第三人之物交付者，處五年以
下有期徒刑、拘役或科或併科一千元以下罰金。
以前項方法得財產上不法之利益或使第三人得之者，亦同。
前二項之未遂犯罰之。
附表二：
編號      應沒收客體
一        台新銀行0000 0000 0000 0000號信用卡八十九年九月三十日第0000
          000號簽帳單商店存根聯及銀行存查聯上偽簽乙○○之署名各壹枚
二        台新銀行0000 0000 0000 0000號信用卡八十九年十月一日第00000
          00號簽帳單商店存根聯及銀行存查聯上偽簽乙○○之署名各壹枚
三        亞太銀行0000 0000 0000 0000號信用卡八十九年十月二日第00000
          00號簽帳單商店存根聯及銀行存查聯上偽簽乙○○之署名各壹枚
四        中國信託0000 0000 0000 0000號信用卡八十九年十月二日第00000
          00號簽帳單商店存根聯及銀行存查聯上偽簽王蓓之署名各壹枚
附表四：
編號      應沒收客體
一        荷蘭銀行0000 0000 0000 0000號信用卡八十九年十月十七日日第000
          0000號簽帳單商店存根聯及聈聯合信用卡中心存查聯上偽簽鄭嘉鈞之
          署名各一枚
二        荷蘭銀行0000 0000 0000 0000號信用卡八十九年十月十七日第0000
          000號簽帳單商店存根聯及聯合信用卡中心存查聯上偽簽戊○○之署名
          各一枚
三        慶豐銀行0000 0000 0000 0000號信用卡八十九年十月十七日第0000
          000號簽帳單商店存根聯及聯合信用卡中心存查聯上偽簽陳佳蒨之署名
          各一枚
四        八十九年十月十六日政馨車業有限公司機車買賣合約書上戊○○之署名一
          枚


司法院資訊處製作；財團法人民間司法改革基金會備份。
